【裁判字號】    99,交抗,5
【裁判日期】    990222
【裁判案由】    聲明異議
【裁判全文】
臺灣高等法院高雄分院刑事裁定           99年度交抗字第5號
抗  告  人
即受處分人  甲○○
上列抗告人因違反道路交通管理處罰條例聲明異議案件，不服臺
灣屏東地方法院中華民國98年11月24日裁定（98年度交聲更字第
13號），提起抗告，本院裁定如下：
    主  文
抗告駁回。
    理  由
一、抗告意旨略以：抗告人即受處分人甲○○於民國97年11月16
    日在屏東監理站拿到裁決書（即交通部公路總局屏東監理站
    97年6 月2 日屏監違字第裁00-000000000號裁決書），在此
    之前，並未收到郵務人員送達之通知書，亦未見住家門前有
    張貼通知書，原審未予詳察，而駁回受處分人之異議，顯有
    未合，爰提抗告請求撤銷原裁定，並另為適法之裁定等語。
二、按受處分人不服道路交通管理處罰條例第8 條所定主管機關
    所為之處罰，得於接到裁決書之翌日起20日內，向管轄地方
    法院聲明異議，道路交通管理處罰條例第87條第1 項定有明
    文。又處理違反道路交通管理事件，有關文書送達之程序，
    依行政程序法之規定，違反道路交通管理事件統一裁罰標準
    及處理細則第5 條亦有明文。而行政程序法中關於文書之送
    達，於應受送達人之住居所、事務所或營業所為之。但在行
    政機關辦公處所或他處會晤應受送達人時，得於會晤處所為
    之；於應送達處所不獲會晤應受送達人時，得將文書付與有
    辨別事理能力之同居人、受僱人或應送達處所之接收郵件人
    員；又送達不能依前2 條規定為之者，得將文書寄存送達地
    之地方自治或警察機關，並作送達通知書2 份，一份黏貼於
    應受送達人住居所、事務所、營業所或其就業處所門首，另
    一份交由鄰居轉交或置於該送達處所信箱或其他適當位置，
    以為送達。前項情形，由郵政機關為送達者，得將文書寄存
    於送達地之郵政機關。寄存機關自收受寄存文書之日起，應
    保存3 個月，行政程序法第72條第1 項、第73條第1 項、第
    74條亦有明定。
三、經查：
(一)、本件受處分人於聲明異議狀雖記載對於屏東監理站97年6 月
    2 日屏監違字第裁00-000000000號裁決書及同年12月5 日屏
    監違字第裁82-V00000000號裁決書聲明異議，有聲明異議狀
    在卷可憑（原審卷一第4- 6頁），然因受處分人異議之具體
    內容未臻明確，原審法官乃闡明究係針對何張裁決書聲明異
    議，受處分人則當庭表示「吊銷駕照」等語（原審卷一第19
    頁正反面），可知受處分人異議之標的，係上開97年6 月2
    日屏監違字第裁00-000000000號裁決書，並未包含97年12月
    5 日屏監違字第裁82-V00000000號裁決書。嗣經本院發回更
    審，原審乃依受處分人上開異議之本旨予以審理（即屏監違
    字第裁00-000000000號裁決書），認受處分人異議已逾法定
    20日之期間，異議不合法，而裁定駁回受處分人之異議，受
    處分人不服提起抗告，故本院應審酌者，乃原審駁回受處分
    人就屏監違字第裁00-000000000號裁決書之異議，是否有當
    ，合先敘明。
(二)、本件受處分人於97年2 月18日及97年3 月28日經警舉發「闖
    紅燈」及「違反道路交通安全規則，因而肇事致人受傷者」
    等違規案件，經警以屏警交字第V00000000 、V00000000 號
    違規通知單舉發後（上開2 件交通違規事件受處分人均未聲
    明異議），原處分機關認受處分人於6 個月內累計記違規點
    數共達6 點，乃依道路交通管理處罰條例第63條第3 項規定
    ，於97年6 月2 日以屏監違字第裁00-000000000號裁決書（
    即本件聲明異議之裁決書），裁處受處分人吊扣駕駛執照1
    個月，並限受處分人於97年7 月2 日前繳送其駕駛執照，倘
    逾期不繳送：(一)自97年7 月3 日起易處吊扣駕駛執照2 個月
    ，並限於97年7 月17日前繳送；(二)97年7 月17日前未繳送駕
    駛執照者，則自97年7 月18日起易處吊銷駕照，並逕行註銷
    駕駛執照之事實，有屏東縣警察局舉發違反道路交通管理事
    件通知單及前開屏監違字裁00-000000000號違反道路交通管
    理事件裁決書在卷可憑（原審卷一第8 、11頁）。而原處分
    機關將上開吊扣駕駛執照及逾期易處吊銷駕照之裁決書以掛
    號寄送至受處分人戶籍地即屏東縣恆春鎮○○里○○路40號
    ，因未會晤受處分人或其同居之家屬、受僱人，亦無應接收
    郵件之人員，郵務人員乃於97年6 月6 日，將該受處分人違
    規之裁決書寄存於恆春郵局以為送達，並依行政程序法第74
    條第1 項規定製作通知書通知受處分人之事實，有載明上開
    裁決書寄存於恆春郵局及作送達通知書等內容之交通部公路
    總局屏東監理站送達證書在卷足稽（原審卷一第10頁），足
    見恆春郵局之郵務人員對受處人戶籍地所為本件裁決書寄存
    送達之程序，即已符合前揭行政程序法關於寄存送達程序之
    規定，自已發生文書寄存送達之法律效果，已甚明確。
(三)、雖受處分人抗辯其未收到該裁決書及寄存送達之通知書，且
    其上址戶籍地同號碼有3 家居住云云。然查，郵務人員於投
    遞本件裁決書時，除將郵件寄存於恆春郵局外，並依規定製
    作送達通知書等情，已如前述。且受處分人之戶籍設在屏東
    縣恆春鎮○○里○○路40號（亦是受處分人之住居所地），
    該址固有尤天津、尤天明（即受處分人之父親，受處分人現
    居住該處）、尤天送等人同設籍於該門牌號碼，有上址全戶
    戶籍資料查詢結果及現場照片可憑（原審卷一第29-36 頁、
    原審卷二第14頁），惟尤天津等設籍上址之人，均係受處分
    人之親戚或鄰居，並與受處分人住所地（即尤天明設籍處所
    ）比鄰而立等情，為受處分人所不爭執，並有上開現場照片
    在卷可憑（原審卷二第14頁），縱使郵務人員有將上開送達
    通知書誤貼之情，衡情其等親戚或鄰居亦會告知或逕行轉交
    予受處分人收受，受處分人片面否認郵務人員有作送達通知
    書並予張貼之事實，已屬無據。再者，受處分人於本件裁決
    書送達後，另於97年9 月23日9 時20分許，駕駛車號VO-963
    1 號自用小貨車，行經屏東縣恆春鎮台26線省北路口時，經
    警舉發有「駕駛執照業經註銷仍駕駛小型車」之違規，此有
    屏警交字第V00000000 號舉發違反道路交通管理事件通知單
    可參（原審卷一第8 頁），該次舉發機關亦透過郵局投之
    方式將違規單送至受處分人上開戶籍地即屏東縣恆春鎮○○
    里○○路40號，因未會晤受處分人或其同居之家屬、受僱人
    ，亦無應接收郵件之人員，郵務人員乃將受處分人之違規單
    寄存於郵局以為送達，並製作通知書通知受處分人領取郵件
    等情，亦據受處人於原審供述明確（原審卷一第19頁背面）
    ，可知恆春郵局之郵務人員於投郵件時，倘遇需以寄存方
    式送達之情形，均會作通知書通知郵件受領人，本件裁決書
    既由同一郵局之郵務人員投，衡情亦會作相同之處理，故
    受處分人辯稱：本件裁決書送達時，恆春郵局之郵務人員並
    未製作通知書通知其領取郵件云云，顯無可採。
(四)、原處分機關將本件裁決書交付郵政機關送達，經郵務人員於
    97年6 月6 日寄存於恆春郵局，並通知受處分人領取，即已
    符合行政程序法關於寄存送達程序之規定，自已發生文書寄
    存送達之法律效果，受處分人倘對該裁決書不服，則其聲明
    異議期間為：自97年6 月7 日（即其收受裁決書之翌日，因
    本件裁決書係應逕行適用上開行政程序法規定，於完成寄存
    送達時，發生送達之效力甚明，而無準用民事訴訟法關於寄
    存送達生效日之規定）起至97年6 月30日止（原裁定誤載為
    3 月30日，因異議人住所地於屏東縣，另需加計在途期間4
    日），惟受處人竟遲至97年12月5 日才向原處分機關具狀聲
    明異議，經原處分機關於同年月11日移送至原審法院，有原
    處分機關移送函文、原審法院收狀戳章附卷可佐（原審卷一
    第1 、3 頁），顯已逾20日之法定期間，且屬不得補正，依
    法自應予以駁回。原審綜據上情，以受處分人之異議不合法
    ，為駁回之裁定，並無不當。抗告意旨仍執前詞指摘原裁定
    不當，為無理由，應予駁回。
據上論斷，應依道路交通案件處理辦法第26條、刑事訴訟法第41
2 條，裁定如主文。
中    華    民    國    99    年    2     月    22    日
                  刑事第三庭    審判長法  官   莊崑山
                                      法  官   張意聰
                                      法  官   唐照明
以上正本證明與原本無異。
不得再抗告。
中    華    民    國    99    年    2     月    22    日
                                      書記官   黃琳群

司法院資訊處製作；財團法人民間司法改革基金會備份。
